臺灣雲林地方法院刑事判決　　　　　　　　　　　　　九十三年度交易字第二一號
　　公　訴　人　臺灣雲林地方法院檢察署檢察官
　　被　　　告　甲○○○
右列被告因過失致死案件，經檢察官提起公訴（九十三年度偵字第五一五號），於本
院準備程序進行中，被告就被訴事實為有罪之陳述，經本院合議庭裁定改依簡式審判
程序審理，判決如左：
    主  文
甲○○○因過失傷害人，處有期徒刑參月，如易科罰金，以參佰元折算壹日。
    事  實
一、甲○○○於民國九十二年十月十九日上午，騎乘車號ＪＩＷ─九０七號重機車，
    沿雲林縣北港鎮○○里○○路，由西往東（由樹腳里往北港）方向行駛，於同日
    上午六時二十分許，行經雲林縣北港鎮○○里○○路建國中學明道館前方之路段
    時，原應注意車前狀況及兩車併行之間隔，並隨時採取必要之安全措施，且汽車
    行經學校、市區交通頻繁處所，不得超車，又汽車超車時，前行車減速靠邊或以
    手勢或亮右方向燈表示允讓後，後行車始得超越，超越時應顯示左方向燈並於前
    車左側保持半公尺以上之間隔超過，行至安全距離後，再顯示右方向燈駛入原行
    路線，及該路段中設有雙黃實線，雙向禁止超車、跨越，而依當時天候為晴天，
    日間有自然光線，道路為直路，路面乾燥、無缺陷、無障礙物，視距良好等客觀
    情形，並非不能注意，竟未小心騎乘機車，而疏於注意該路段不得超車，及未經
    前車允讓，亦未保持安全超車距離，即貿然跨越該路中雙黃線，欲由左側超越在
    其同向前方由李鴻洲所騎乘之車牌號碼ＶＱＫ—五０五號輕機車，適因李鴻洲騎
    車不穩，向左偏斜，甲○○○因無法閃避，遂以其所騎機車右側手把輕微擦撞李
    鴻洲所騎之輕機車左側手把，致李鴻洲所騎乘之輕機車失控而人車倒地，李鴻洲
    因此受有左胸疼痛、左膝擦傷及頭痛等傷害。
二、案經李鴻洲之子丁○○告訴及雲林縣警察局北港分局報請臺灣雲林地方法院檢察
    署檢察官相驗後自動簽分偵查起訴。
    理  由
一、程序事項：
    本件被告甲○○○經檢察官提起公訴，其所犯為死刑、無期徒刑、最輕本刑為三
    年以上有期徒刑之罪或高等法院管轄第一審案件以外之案件，而於本院準備程序
    進行中，被告就被訴事實為有罪之陳述，經法官告知簡式審判程序之旨，並聽取
    公訴人、被告之意見後，經本院合議庭裁定由受命法官獨任進行簡式審判程序，
    合先敘明。
二、認定犯罪事實所憑之證據及理由：
  (一)被告甲○○○於警訊、偵查及本院審理時已坦承：於右述時、地，騎乘車號ＪＩ
    Ｗ－九○七號重機車，因超車不慎，以其機車右手把與同向前行之被害人李鴻洲
    所騎車號ＶＱＫ－五○五號輕機車左手把擦撞，致李鴻洲人車倒地受傷等事實。
  (二)告訴人丁○○於警訊、偵查及本院審理中之指訴，可證明被害人李鴻洲於上述肇
    事時間、地點與被告所騎乘之機車發生車禍後受傷，經送中國醫藥大學北港附設
    醫院、台中中國醫藥大學附設醫院、澄清醫院等救治及多次開刀手術，仍延至九
    十三年一月十七日下午宣告不治死亡。
  (三)證人乙○○即處理本件車禍之警員於本院審理時之證述，可證明肇事現場為地方
    式之菜市場，於早上六時許，該處之車輛及行人會很多，該路段為建國中學明道
    館前方，有一般車道及慢車道之分，而兩輛機車並無明顯之痕跡。
  (四)警卷所附之調查報告表(一)、(二)及現場照片四張，可證明車禍當時之天候為晴天、
    日間自然光線充足，道路為直路，路面乾燥、無缺陷、無障礙物及視距良好等客
    觀環境狀況，且該路段為攤販聚集之市○○路段中劃有雙黃實線並劃分有快、慢
    車道。
  (五)車號ＪＩＷ－九○七號機車及ＶＱＫ－五○五號機車之照片共十六張，可證明該
    二機車並無明顯之撞擊痕跡，亦足佐被告供稱二車為輕微擦撞之情可信。
  (六)按汽車行駛時，駕駛人應注意車前狀況及兩車併行之間隔，並隨時採取必要之安
    全措施；又汽車行經學核、市區交通頻繁處所時，不得超車；又汽車超車時，前
    行車減速靠邊或以手勢或亮右方向燈表示允讓後，後行車始得超越，超越時應顯
    示左方向燈並於前車左側保持半公尺以上之間隔超過，行至安全距離後，再顯示
    右方向燈駛入原行路線，道路交通安全規則第九十四條第三項、第一百零一條第
    一款、第二款、第五款分別定有明文。另雙黃實線設於路段中，用以分隔對向車
    道，並雙向禁止超車、跨越或迴轉，道路交通標誌標線號誌設置規則第一百四十
    九條第一項第一款(八)亦定有明文。此均為駕駛人於駕駛車輛時應注意之事項。且
    依被告肇事當時之天候為晴天，日間有自然光線，道路為直路，路面乾燥、無缺
    陷、無障礙物，視距良好等客觀狀況，有上開道路交通事故調查報告表(一)(二)可佐
    ，並無不能注意之情況，乃被告竟騎乘機車，疏未注意該路段不得超車，及未經
    前車允讓，亦未保持安全超車距離，即貿然跨越該路中雙黃線，由左側超越在其
    同向前方之被害人李鴻洲所騎機車，致與李鴻洲所騎機車發生車禍，是被告就本
    件車禍事故之發生具有過失甚明。
  (七)中國醫藥大學北港附設醫院九十三年十月五日九三院醫事字第一三二號函及所附
    病歷資料，可證明被害人李鴻洲於本件車禍發生後，經送中國醫藥大學北港附設
    醫院診斷受有左胸疼痛、左膝擦傷及頭痛等傷害。
  (八)按刑法上之過失，其過失行為與結果間，在客觀上有相當因果關係始得成立。所
    謂相當因果關係，係指依經驗法則，綜合行為當時所存在之一切事實，為客觀之
    事後審查，認為在一般情形下，有此環境、有此行為之同一條件，均可發生同一
    之結果者，則該條件即為發生結果之相當條件，行為與結果即有相當之因果關係
    。反之，若在一般情形下，有此同一條件存在，而依客觀之審查，認為不必皆發
    生此結果者，則該條件與結果不相當，不過為偶然之事實而已，其行為與結果間
    即無相當因果關係，最高法院七十六年臺上字第一九二號亦著有判例可參。本件
    被害人李鴻洲確因本件車禍受傷，因而被告之上開過失行為，與被害人李鴻洲之
    傷害間，具有相當因果關係，固無疑義。惟被害人李鴻洲事後即臥病在床，經多
    次開刀手術，並於九十三年一月十九日下午五時許宣告不治死亡，亦經臺灣雲林
    地方法院檢察署檢察官督同檢驗員相驗屬實，並製有勘驗筆錄、驗斷書及相驗屍
    體證明書及相驗照片十張附卷可稽。因而茲應審究者闕為被告之過失行為與被害
    人李鴻洲之死亡結果有否相當因果關係。而本件被害人李鴻洲於九十二年十月十
    九日車禍受傷後先送至中國醫藥大學北港附設醫院（前身為中國醫藥學院北港附
    設醫院）醫治，又於同年月二十日轉送台中中國醫藥大學附設醫院繼續治療，並
    於九十三年一月三日轉送台中澄清醫院治療，至九十三年一月十七日下午三時四
    十分左右，被發現臉色蒼白並發紺，四肢發冷現象，經急救無效，不治出院，有
    各該醫院相關病歷及回函附於本院卷足資佐證。經本院將被害人李鴻洲之相關病
    歷送請法務部法醫研究所鑑定被害人之死亡結果與被告之車禍過失行為間是否有
    相當因果關係，該所鑑定結果則認：「死者李鴻洲原患嚴重慢性阻塞呼吸並併發
    深層血管栓塞（ＤＶＴ），並長期使用抗血栓（Ｗarfarin）藥物中，於九十二
    年十月十九日發生車禍，僅為輕擦傷，頭顱骨無骨折，初期並無明顯神經症狀，
    疑因抗血凝之抗血栓藥物作用，致本身顱內血管有出血傾向，或因原使用抗血栓
    藥物，致顱內已有出血，由事發隔日手術結果敘明為移除慢性硬腦膜下腔血塊，
    及事發原無明顯神經症狀，似支持為抗凝血藥物慢性使用所致，且死者在神經外
    科手術後神經症狀解決，死者之致死因為原有之肺部呼吸道阻塞性疾病造成之呼
    吸衰竭，由病歷資料及手術醫師診療過程支持若李員無服用抗凝血藥物於正常狀
    況下，似可能無顱內出血之結果，且似無法排除車禍前李員即有慢性顱內出血之
    可能等證據，推定本案無法直接推定李鴻洲車禍發生與死亡有相當因果關係。」
    、「本案由車禍後住院至死亡似有連續性，故導因似仍可為『使用抗血栓藥物』
    及『車禍』，研判車禍之介入因素及死因鏈之責任因素仍可為百分之十至廿。死
    亡方式仍可為『意外』」等，有該所九十三年九月八日法醫理字第○九三○○○
    一九二九號函附卷足佐，足見被告之上開過失行為，與被害人李鴻洲之傷害結果
    間，雖具有相當因果關係，然與被害人李鴻洲之死亡結果，則無相當因果關係。
  (九)綜上所述，被告上開自白與事實相符，應可予採信，其過失傷害人之犯行可予認
    定。
三、論罪科刑之理由：
  (一)被告所為，係犯刑法第二百八十四條第一項前段之過失傷害罪。公訴人認被害人
    李鴻洲之死亡與被告之過失行為有相當因果關係，認此部分被告應犯刑法第二百
    七十六條第一項之過失致人於死罪，容有未洽，起訴法條應予變更。
  (二)審酌被告並無犯罪前科，有臺灣高等法院被告全國前案紀錄表在卷可憑，素行尚
    良好，因疏未注意，騎乘機車超車不慎，致與被害人李鴻洲所騎乘之機車擦撞，
    致使被害人受傷，其過失程度不低，而於被害人之死亡結果，仍有百分之十至二
    十左右介入因素，及被告之夫患有鼻咽癌，現在治療中，有其提出之診斷證明書
    及重大傷病免自行部分負擔證明卡在卷可佐，家中事務由被告負責承擔，而被害
    人家屬已領取強制保險理賠新臺幣一百四十萬元，及被告對於本案已坦承過失，
    但尚未與被害人家屬達成民事和解等一切情狀，量處如主文所示之刑，並諭知易
    科罰金之折算標準。
四、適用之法條：
  (一)刑事訴訟法第二百七十三條之一第一項、第二百九十九條第一項前段、第三百條
    。
  (二)刑法第二百八十四條第一項前段、第四十一條第一項前段。
  (三)罰金罰鍰提高標準條例第一條前段、第二條。
本案經檢察官丙○○到庭執行職務。
中      華      民      國      九十三      年    十一    月    三十    日
                                        臺灣雲林地方法院刑事第三庭
                                            法  官  廖  國  勝
右正本證明與原本無異。
如不服本判決，應於判決送達後十日內，向本院提出上訴狀。（須附繕本）
                                            書記官  林  汎  柏
中      華      民      國      九十三      年    十一    月    三十    日
【附錄本案論罪科刑法條全文】：
刑法第二百八十四條：
因過失傷害人者，處六月以下有期徒刑、拘役或五百元以下罰金，致重傷者，處一年
以下有期徒刑、拘役或五百元以下罰金。
從事業務之人，因業務上之過失傷害人者，處一年以下有期徒刑、拘役或一千元以下
罰金，致重傷者，處三年以下有期徒刑、拘役或二千元以下罰金。
